【裁判字號】    99,易,330
【裁判日期】    991007
【裁判案由】    竊盜等
【裁判全文】
臺灣基隆地方法院刑事判決               99年度易字第330號
公  訴  人  臺灣基隆地方法院檢察署檢察官
被      告  乙○○
上列被告因竊盜等案件，經檢察官提起公訴（99年度偵字第3162
號），本院判決如下：
    主  文
乙○○竊盜，未遂，累犯，處有期徒刑陸月，如易科罰金，以新
台幣壹仟元折算壹日。
被訴傷害部分，公訴不受理。
    事  實
一、乙○○前因違反毒品危害防制條例案件，經本院以94年度訴
    字第886 號判決判處有期徒刑8 月、6 月，應執行有期徒刑
    1 年確定；次因贓物案件，經本院以94年度基簡字第720 號
    判決判處有期徒刑3 月確定；復因竊盜案件，經本院以94年
    度易字第405 號判決判處有期徒刑1 年確定，並由本院就上
    開判決所科之刑，以95年度聲字第165 號裁定定應執行有期
    徒刑2 年2 月，再經本院依據中華民國96年罪犯減刑條例之
    規定，就前開判決所科之刑，以96年度聲減字第48號裁定分
    別減刑，並定應執行有期徒刑1 年1 月，於民國96年7 月16
    日執行完畢。又因竊盜案件，經本院以96年度基簡字第1187
    號判決判處有期徒刑4 月確定；另因違反毒品危害防制條例
    案件，經本院以96年度訴字第1198號判決分別判處刑責，並
    定應執行有期徒刑1 年2 月確定；再因竊盜案件，經本院以
    96年度易字第786 號判決判處有期徒刑5 月確定；復因違反
    毒品危害防制條例案件，經本院以97年度訴字第406 號判決
    判處有期徒刑7 月確定，並由本院就前開96年度基簡字第
    1187號、96年度訴字第1198號、96年度易字第786 號及97年
    度訴字第406 號判決所科之刑，以97年度聲字第512 號裁定
    定應執行有期徒刑2 年3 月，於98年12月7 日因縮刑期滿執
    行完畢。
二、詎乙○○未知悔悟，於99年7 月3 日下午1 時40分許，行經
    基隆市信義區○○○路8 之46號前，因需款購買毒品施用，
    見丙○○所有車號350-NF號（起訴書誤載為「NF-350號」）
    營業用小客車停放路旁，竟意圖為自己不法之所有，拾路旁
    之石塊擊破該車右後車門之三角玻璃窗後（毀損部分未據告
    訴，詳後述），正將手伸入車內，欲開啟車門竊取車內金錢
    之際，適丙○○之妻舅戊○○在位於基隆市信義區○○○路
    8 之46號7 樓住處目睹上情，遂高聲喝斥，乙○○尚未開啟
    車門竊得車內金錢，因聽聞戊○○之呼叫，隨即將手抽出車
    外逃逸，而未能遂行其犯行，嗣經警據報到場處理，始悉上
    情。
三、案經基隆市警察局第二分局報請臺灣基隆地方法院檢察署檢
    察官偵查起訴。
    理  由
甲、程序事項
    按最重本刑為3 年以下有期徒刑、拘役或專科罰金之罪，及
    刑法第320 條、第321 條之竊盜罪，經第二審判決者，不得
    上訴於第三審法院，刑事訴訟法第376 條第1 款、第2 款定
    有明文；又除簡式審判程序、簡易程序及刑事訴訟法第376
    條第1 款、第2 款所列之罪之案件外，第一審應行合議審判
    ，刑事訴訟法第284 條之1 亦有明文。本件被告乙○○被訴
    竊盜等案件，經檢察官認係涉犯刑法第321 條第1 項第3 款
    攜帶兇器之加重竊盜罪、第354 條之毀損罪及第277 條第1
    項之傷害罪，因毀損罪及傷害罪均屬最重本刑為3 年以下有
    期徒刑之罪，且加重竊盜罪復屬刑事訴訟法第376 條第2 款
    所定之罪，依上開規定得行獨任審判，核先敘明。
乙、實體事項
壹、有罪部分
一、證據能力方面
（一）按被告以外之人於偵查中向檢察官所為之陳述，除顯有不
      可信之情況者外，得為證據，刑事訴訟法第159 條之1 第
      2 項定有明文。經查，證人戊○○、丙○○及丁○○於偵
      查中向檢察官所為之陳述，業經具結，且自筆錄內容觀之
      ，並無不正取供之情事，而無顯不可信之情況，依上開規
      定，自有證據能力。
（二）次按被告以外之人於審判外之言詞或書面陳述，除法律有
      規定者外，不得作為證據；又被告以外之人於審判外之陳
      述，雖不符合刑事訴訟法第159 條之1 至第159 條之4 之
      規定，而經當事人於審判程序同意作為證據，法院審酌該
      言詞陳述或書面陳述作成時之情況，認為適當者，亦得為
      證據，而當事人、代理人或辯護人於法院調查證據時，知
      有上開不得為證據之情形，而未於言詞辯論終結前聲明異
      議者，視有前項之同意，刑事訴訟法第159 條第1 項及第
      159 條之5 分別定有明文。本件證人戊○○、丙○○及丁○○於警詢中所為之陳述，雖為被告以外之人於審判外之
      言詞陳述，然經本院於審判程序提示予被告並告以要旨，
      經被告表示無意見，且未聲明異議，又本院審酌上開證人
      警詢筆錄之記載，並無不正取供之情事，且證人於警詢時
      亦無具結之可能，故就此等審判外言詞陳述作成時之情況
      ，應認為適當，依前揭法條意旨，得援為本案證據。
二、事實認定方面
    上開事實，業經被告於警詢、偵查及本院審理時坦承無誤（
    見臺灣基隆地方法院檢察署99年度偵字第3162號偵查卷第17
    至18、145 、148 、162 至163 頁，本院99年度聲羈字第82
    號卷第19頁、99年8 月2 日訊問筆錄第2 頁、審判筆錄第2
    至3 、10頁），復經證人戊○○、丙○○證述在卷（見前開
    偵查卷第27、28至29、162 頁），並有車號350-NF號營業用
    小客車及石塊照片附卷可稽（見前開偵查卷第35、36頁），
    足認被告之自白與事實相符，事證明確，被告之犯行應堪認
    定。
三、論罪科刑方面
（一）按刑法第321 條第1 項第3 款攜帶兇器竊盜罪，所稱之兇
      器，乃依一般社會觀念足以對人之生命、身體、安全構成
      威脅，具有危險性之「器械」而言，磚塊、石頭乃自然界
      之物質，尚難謂為通常之「器械」，從而持磚塊、石頭砸
      毀他人車窗竊盜部分，尚難論以攜帶兇器竊盜罪；次按竊
      盜罪既遂與未遂之區別，應以所竊之物已否移入自己權力
      支配之下為標準（最高法院17年上字第509 號判例及97年
      度台非字第38號判決可資參照）。本件被告為前開竊盜犯
      行時，係以石塊砸破上開車輛右後車門之三角玻璃窗，已
      如前述，而石塊為自然界之物質，即非屬刑法第321 條第
      1 項第3 款所稱之兇器；又被告為竊取車內金錢，以石塊
      砸破車窗，並伸手進入車內，顯已著手於竊盜犯行之實行
      ，然被告於竊得車內金錢之前，因遭戊○○喝斥而逃離現
      場，未將車內金錢移入自己實力支配之下，揆諸前開所述
      ，其犯罪尚屬未遂，是核被告所為，係犯刑法第320 條第
      3 項、第1 項之普通竊盜未遂罪。
（二）起訴書雖記載被告係與丁○○（已死亡，另為公訴不受理
      之判決）基於意圖為自己不法所有之犯意聯絡，由丁○○
      持兩端附有生鏽鐵釘，客觀上得作為兇器之木棍把風，被
      告則持石塊砸破前開車輛之車窗，共同竊得車內放置之現
      金新台幣（下同）50元，認被告與丁○○係共同犯刑法第
      321 條第1 項第3 款攜帶兇器之加重竊盜罪等情，然被告
      堅決否認有何攜帶兇器加重竊盜之犯行，辯稱其與丁○○
      行經前開車輛停放位置時，其係向丁○○表示欲至路旁小
      便後，其因見該車停放路旁而臨時起意為本件犯行，丁○○並不知情，亦未持木棍把風，且其聽聞戊○○之喝斥後
      ，隨即離去現場，未竊得任何金錢，嗣其與丁○○步行至
      基隆市○○區○○街40巷74號前，適戊○○騎乘機車搭載
      丙○○追趕而來，當時戊○○及丙○○分持機車大鎖及鐵
      棍，丁○○始自路旁撿拾木棍阻擋等情（見前開偵查卷第
      17至19、145 至146 、162 至163 頁，本院99年度聲羈字
      第82號卷第19頁、審判筆錄第2 至3 頁）。經查：
    1.證人丁○○證稱其與被告步行經過基隆市信義區○○○路
      8 之46號前，被告表示欲至路旁小便，其繼續往前行走，
      之後，被告慢跑至其身旁與其一同前行，其不知被告持石
      塊砸破前開車輛之車窗，嗣其與被告行至基隆市○○區○○街40巷74號前，戊○○及丁○○分持機車大鎖及棍棒前
      來，其遂在路旁撿拾木棍抵擋等情（見前開偵查卷第24、
      146 至147 頁），核與被告前開所辯相符，堪認被告所持
      上開辯解應非虛妄。
    2.證人戊○○固於本院審理時到庭證稱其於99年7 月3 日下
      午1 時40分許，在其位於基隆市信義區○○○路8 之46號
      7 樓住處朝外觀看，見被告手持長約95公分且上有鐵釘之
      木棍，站在前開車輛之右側，將該木棍卡在該車右後車門
      之三角玻璃窗上，再以按壓木棍之方式，撬開該三角玻璃
      窗，當時丁○○未持物品，僅站在該車左側朝左右觀看，
      之後，被告手持木棍走至丁○○之身旁，將該木棍交予丁○○，被告與丁○○在該車旁交談2 分鐘後，被告復自該
      車車尾繞行至該車右側，將左手伸入已撬開之玻璃窗，其
      隨即大聲喝斥，並返回屋內呼叫丙○○一同下樓查看等情
      （見本院審判筆錄第4 頁），惟一般竊盜之行為人為恐犯
      行遭人發覺，均會盡量縮短犯罪時間，且負責把風之行為
      人則多佯裝一般路人，避免啟人疑竇，然依證人戊○○上
      開所述，被告以木棍破壞車窗後，竟未立即行竊車內金錢
      後離去，反而停留原地與丁○○交談2 分鐘後，始將手伸
      入車內行竊，已與上開所述不符；且被告既已達撬開車窗
      之目的，為免犯行遭人察覺，衡情，被告當係立即將木棍
      丟擲他處，應無繼續持砸破車窗所用之工具，站在該車旁
      與丁○○交談之必要，更無將木棍交予站在路旁佯裝路人
      之丁○○，徒使丁○○顯出形跡可疑之理，是難認戊○○
      前開所述與常情相符，則戊○○所述是否可信，即非無疑
      。另證人戊○○於警詢及偵查證述被告行竊經過時，均未
      提及被告係以木棍撬開前開車輛車窗之方式行竊，而係於
      描述其與丙○○在基隆市○○區○○街40巷74號前，追及
      被告與丁○○時，始稱丁○○手持木棍等情（見前開偵查
      卷第28至29、162 至163 頁），且證人丙○○於偵查中證
      稱其不知被告與丁○○何時將木棍持在手上等語後，在庭
      之證人戊○○亦未提及其親見被告以木棍撬開前開車輛之
      車窗，復將該木棍交予丁○○等情（見前開偵查卷第163
      頁），顯與戊○○於本院審理時證述之情節非合，自難逕
      認戊○○前開所述為可信。再者，證人丙○○具結證述其
      未見被告砸破車窗之經過，其係聽聞戊○○之呼叫後，始
      下樓查看等情（見本院審判筆錄第5 頁），是難僅以戊○○前開證述內容，遽指被告為前開竊盜犯行時，丁○○確
      曾在旁把風，且被告係以木棍撬開上開車輛之車窗。
    3.被告於警詢、偵查及本院審理時均陳稱其係以石塊砸破前
      開車窗等情，已如前述，且警方到場處理時，在前開車輛
      右後車門旁之地面上確有1 枚石塊，此有現場照片可稽（
      見前開偵查卷第35、36頁），足見被告陳述之情節應非無
      據；又若證人戊○○證稱被告係以將木棍卡在車窗上，再
      以按壓木棍之方式撬開車窗等情屬實，則車窗之損壞情形
      應係整塊玻璃翹起，然自上開車輛右後車門之三角玻璃窗
      之損壞情形觀之，該車窗係破有1 孔，應係遭重物砸破所
      致，此有車窗損壞情形照片在卷供參（見前開偵查卷第36
      頁），堪認該車窗之損壞情形，與以木棍抵住車窗，將車
      窗撬開之方式所造成之損壞情形有別，堪認被告所述應屬
      可信，是證人戊○○證稱被告係持木棍破壞車窗以遂竊盜
      犯行等情，即非可採。
    4.證人丙○○雖證稱被告砸破前開車輛之車窗後，經其清點
      車內放置之零錢，共計短少10元硬幣5 枚等情（見前開偵
      查卷第27、162 頁，本院審判筆錄第5 頁），然被告堅決
      否認曾竊得任何金錢，業如前述，而證人丙○○亦陳稱其
      於99年7 月3 日中午，將該車停放於基隆市信義區○○○
      路8 之46號前，其下車時，車內尚有1 元、10元硬幣數枚
      ，其不確定1 元硬幣之數量等情（見本院審判筆錄第5 頁
      ），丙○○復未提供車內擺放零錢之書面紀錄，則丙○○
      得否明確記憶車內擺放零錢之數量，顯非無疑。又被告陳
      稱其砸破前開車窗後，將手自該車窗上之破洞伸入車內，
      欲開啟車門，然其未及打開車門，即因聽聞戊○○之呼叫
      而隨即離去等情（見本院審判筆錄第2 至3 頁），且證人
      戊○○亦稱其見被告自該車右後車門之三角玻璃窗，將手
      伸入車內之際，立即大聲喝斥等情（見前開偵查卷第162
      頁，本院審判筆錄第4 頁），因證人戊○○未證述其曾看
      見被告將車門打開，且戊○○係在被告甫將手伸入車內之
      際，隨即大聲呼叫，衡情，被告見犯行遭發覺，應會放棄
      犯行而立即離去；況被告砸破之車窗為裝設於小客車右後
      車門之三角玻璃窗，該窗之空間甚為有限，縱使被告將手
      自該窗伸入車內，亦無法立即打開車門，是當被告聽聞戊○○呼叫時，應無停留原地，繼續嘗試開啟需耗費相當時
      間始得開啟之車門，徒增遭人當場查獲之風險之理，堪認
      被告辯稱其因聽聞戊○○喝斥而逃離現場時，未及開啟車
      門等情，應屬可信；另證人丙○○證稱其係將零錢放置於
      前開車輛排檔桿後方手把內之空間等情（見本院審判筆錄
      第5 頁），因一般車輛排檔桿後方把手內之空間，係供駕
      駛人或乘坐副駕駛座之乘客擺放物品之用，是欲開啟該把
      手時，通常需自該把手靠近車頭方向處朝上扳拉，且該把
      手於開啟後會朝車尾方向打開，而被告係砸破該車右後車
      門之三角玻璃窗，且被告尚未打開車門，均如前述，足見
      被告僅得將手自該車窗遭砸破之空間伸入車內，其餘身體
      部位均無法進入車內，則自被告將手伸入車內之位置及長
      度而言，應無法輕易以前述方式開啟排檔桿後方之把手，
      遑論越過已開啟之把手，拿取置放於該把手下方空間之零
      錢，亦徵被告辯稱其未竊得車內金錢等情，應屬可信。
    5.綜上，證人戊○○雖證稱被告係以木棍砸破前開車輛之車
      窗等情，證人丙○○亦證述其所有擺放於前開車內之金錢
      短少50元等情，然戊○○證述之情節與常情不符，復與其
      於警詢及偵查所述之內容非合，又自被告砸破車窗及車內
      金錢擺放之位置等情觀之，堪信被告辯稱其非以木棍砸破
      車窗，且其未竊得車內金錢等情，應屬可採，是認被告所
      為，應係犯普通竊盜未遂罪；檢察官指被告係與丁○○共
      同為本件竊盜犯行，因丁○○係持足以作為兇器之木棍在
      旁把風，認被告涉犯刑法第321 條第1 項第3 款攜帶兇器
      之加重竊盜罪嫌，尚非有據，惟因二者基本事實同一，爰
      依法變更起訴法條。
（三）檢察官雖認被告係與丁○○共同為前開竊盜犯行，應論以
      共同正犯等情，然被告及證人丁○○均堅決否認丁○○對
      於被告所為本件犯行知情等情，且證人戊○○所述內容復
      有前開瑕疵可指，證人丙○○亦自承其未看見被告砸破車
      窗之情形，均如前述，是難僅以證人戊○○之證述內容，
      逕認被告與丁○○就本件犯行，互有犯意聯絡及行為分擔
      ，附此敘明。
（四）被告曾受如事實欄所載之徒刑執行完畢，此有臺灣高等法
      院被告前案紀錄表在卷供參，其受徒刑之執行完畢，再為
      本件竊盜犯行，係於5 年以內故意再犯有期徒刑以上之罪
      ，為累犯，應依刑法第47條第1 項之規定加重其刑。
（五）被告雖已著手竊盜行為之實行，然未竊得財物，其犯罪尚
      屬未遂，爰依刑法第25條第2 項之規定，按既遂犯之刑度
      減輕其刑，並先加後減之。
（六）爰審酌被告正值壯年，不思循正當工作途徑獲取所需，竟
      為圖滿足毒癮惡習，而為本件竊盜犯行，且其前已有多次
      竊盜前科，未知悔悟仍為本件犯行，法治觀念已有嚴重偏
      差，又其為圖竊取車內金錢，於日間持石塊砸破停放於路
      旁車輛之車窗，行為甚屬明目張膽，顯非可取，然其於警
      詢、偵查及本院審理時均坦承犯行，犯後態度尚屬良好等
      一切情狀，量處如主文所示之刑，並諭知易科罰金之折算
      標準。
（七）至於檢察官以被告前有多次竊盜前科，請求併予宣告強制
      工作一節，經查，被告雖有多次竊盜前科，然被告陳稱其
      從事臨時工，為購買毒品施用，始為本件竊盜犯行等情（
      見本院99年8 月2 日訊問筆錄第2 頁、審判筆錄第2 頁）
      ，復參酌被告確有多項施用毒品前科等情，足認被告係為
      圖滿足毒癮，始為竊盜犯行，是尚無從以被告曾為多次竊
      盜犯行，逕認被告確有犯罪之習慣，故本院認對被告科以
      如主文所示之刑，已足以達成懲罰被告之目的，尚無諭知
      強制工作之必要。
（八）證人戊○○雖指稱被告係以扣案木棍砸破前開車輛之車窗
      等情（見本院審判筆錄第4 頁），然被告堅決否認係以木
      棍砸破車窗，且自前開車窗之損壞情形觀之，堪信被告所
      辯應屬可信，已如前述，是難認扣案木棍1 根係供被告為
      本件竊盜犯行所用之物，即無從宣告沒收；檢察官依據刑
      法第38條第1 項第2 款規定，聲請就扣案木棍宣告沒收一
      節，應非有據。
貳、不另為不受理諭知部分
一、公訴意旨略以：被告於前開時、地，為圖竊取前開車輛內之
    金錢，竟以路邊拾得之石塊擊破該車右後車門之三角玻璃窗
    ，致令不堪使用，因認被告涉犯刑法第354 條之毀損罪嫌等
    情。
二、按犯罪之被害人，得為告訴；又告訴或請求乃論之罪，未經
    告訴、請求者，應諭知不受理之判決，刑事訴訟法第232 條
    、第303 條第3 款分別定有明文。
三、被告被訴毀損部分，檢察官認係涉犯刑法第354 條之毀損罪
    ，依同法第357 條之規定，須告訴乃論，而被害人丙○○於
    警詢及偵查時僅陳述其所有前開車輛之車窗遭被告砸破之事
    實，未提出毀損罪之刑事告訴，且丙○○於警詢時，雖表示
    欲就車輛損壞部分，向被告求償，然並未對被告提出刑事告
    訴（見前開偵查卷第27、162 至163 頁），此部分既未據告
    訴，依據前開規定，即應為不受理判決之諭知；復因被告係
    為竊取車內金錢，始砸破該車之車窗，已如前述，檢察官亦
    認此部分如成立犯罪，與被告所為前開竊盜之犯行，有想像
    競合之裁判上一罪關係，爰不另為不受理之諭知。
、公訴不受理部分
一、公訴意旨略以：被告乙○○為前開竊盜犯行時，因聞戊○○
    之喝斥，得悉事跡敗露，旋與丁○○一同離去，嗣戊○○騎
    乘機車搭載丙○○，在基隆市○○區○○街40巷74號前，發
    現被告與丁○○之行蹤，被告及丁○○即分別徒手及持木棍
    毆打戊○○，致戊○○受有左前臂挫鈍傷、左手指擦傷及右
    足踝扭傷等傷害，因認被告涉犯刑法第277 條第1 項之傷害
    罪嫌等情。
二、按告訴乃論之罪，告訴人於第一審辯論終結前得撤回其告訴
    ；又告訴經撤回者，應諭知不受理之判決，刑事訴訟法第
    238 條第1 項、第303 條第3 款定有明文。
三、被告被訴傷害部分，檢察官認係涉犯刑法第277 條第1 項之
    傷害罪，依同法第287 條前段之規定，須告訴乃論，而本院
    於99年9 月23日進行審理程序時，告訴人戊○○已當庭撤回
    告訴，此有本院審判筆錄及撤回告訴聲請聲請狀在卷可稽，
    依據前開規定，應為不受理判決之諭知；又檢察官認此部分
    如成立犯罪，與被告所為前揭竊盜犯行間，應予分論併罰，
    是應就檢察官所指被告傷害部分，單獨為公訴不受理之諭知
    。
據上論斷，應依刑事訴訟法第284 條之1 、第299 條第1 項前段
、第300 條、第303 條第3 款，刑法第320 條第1 項、第3 項、
第47條第1 項、第25條、第41條第1 項前段，刑法施行法第1 條
之1 ，判決如主文。
本案經檢察官甲○○到庭執行職務。
中    華    民    國    99    年    10    月    7     日
                  刑事第三庭法    官  邰婉玲
以上正本證明與原本無異。
如不服本判決應於收受送達後10日內向本院提出上訴書狀，並應
敘述具體理由；其未敘述上訴理由者，應於上訴期間屆滿後20日
內向本院補提理由書（均須按他造當事人之人數附繕本）「切勿
逕送上級法院」。
中    華    民    國    99    年    10    月    7     日
                            書 記 官  王惠萍
附錄論罪法條：
中華民國刑法第320條第1項、第3項
（普通竊盜罪）
意圖為自己或第三人不法之所有，而竊取他人之動產者，為竊盜
罪，處5  年以下有期徒刑、拘役或 5 百元以下罰金。
前二項之未遂犯罰之。

司法院資訊處製作；財團法人民間司法改革基金會備份。
